臺灣臺中地方法院民事判決
111年度訴字第2892號
原      告  陳思羚  
            陳家螢  
訴訟代理人  王乃民律師
複  代理人  辜倩筠律師                    
被      告  陳睿翔  
上列當事人間請求不動產所有權移轉登記等事件，本院於民國11
1年11月9日言詞辯論終結，判決如下：
    主      文
原告之訴駁回。
訴訟費用由原告負擔。
    事實及理由
一、原告主張：
（一）原告2人為姊妹，前於民國106年間各出資2分之1購買附表
      編號一、二所示之土地及房屋（下稱系爭土地、系爭房屋
      ，合稱系爭房地），用以提供娘家父母居住，購買時為了
      不影響夫家，故約定登記於被告（即原告陳思羚之弟，原
      告陳家螢之兄）名下，兩造並於108年間簽訂借名登記協
      議書為憑。系爭房地之頭期款由原告2人支付，其餘款項
      新臺幣1,100萬元由出名登記人即被告先後向農會及訴外
      人臺灣中小企業銀行（下稱臺灣企銀）設定抵押申請貸款
      ，貸款本息由原告2人平均負擔。系爭房屋共有3層樓，1
      樓由原告陳家螢自110年7月1日起出租，每月租金1萬元由
      原告收取，2樓以上由原告父母居住，系爭房地歷年房屋
      稅與地價稅亦均由原告2人繳納。原告已以111年7月26日
      台中法院郵局第1822號存證信函（下稱系爭存證信函）通
      知被告終止系爭房地之借名登記關係，被告於翌（27）日
      收受，系爭房地之借名登記關係已終止。爰請求確認原告
      就系爭房地對被告有借名登記物返還請求權存在。
（二）被告因為親戚公司之債務擔任保證人，該主債務人未如期
      履行債務，導致系爭房地遭債權人臺灣企銀假扣押，並經
      本院111年4月22日中院平111司執全申字第191號函辦理查
      封登記（下稱系爭查封登記），於查封登記塗銷前，被告
      無法將前開土地之應有部分辦理移轉登記，原告對此即有
      提起將來給付之訴而預為請求之必要。爰請求被告於系爭
      查封登記塗銷後，將應有部分各2分之1移轉登記與原告等
      語。
（三）並聲明：1、確認原告對被告就系爭房地有借名登記物返
      還請求權存在。2、被告應於系爭查封登記塗銷後，將系
      爭房地所有權應有部分2分之1移轉登記與原告陳思羚，應
      有部分2分之1移轉登記與原告陳家螢。
二、被告則以：系爭房地係原告借名登記於被告名下，原告每人
    各應有部分2分之1，原告對於系爭房地有借名登記物返還請
    求權；伊願意在系爭查封登記塗銷後，將系爭房地所有權各
    應有部分2分之1移轉登記給原告2人等語。
三、得心證之理由：
（一）按民事訴訟法第247條所謂即受確認判決之法律上利益，
      須因法律關係之存否不明確，致原告在私法上之地位有受
      侵害之危險，而此項危險得以對於被告之確認判決除去之
      者，始為存在（最高法院27年上字第316號民事前判例參
      照）；若被告對原告主張之法律關係，自始無爭執，即法
      律關係之存否並無不明確之情形，尚不能謂原告有即受確
      認判決之法律上利益（最高法院96年度台上字第920號判
      決意旨參照）。本件原告主張系爭房地係其借名登記於被
      告名下，其對於被告有借名登記物返還請求權存在等情，
      既為被告所自認（見本院卷第111-112頁），是該法律關
      係之存在，當事人間非不明確。縱令被告之債權人將來有
      可能否認上開借名登記物返還請求權之存在，致原告在私
      法上之地位有受侵害之危險，然原告僅對於被告提起確認
      借名登記物返還請求權存在之訴，其判決之效力無從及於
      被告之債權人，此項危險非以對於被告之確認判決所得除
      去，仍不能認其有即受確認判決之法律上利益。是原告請
      求確認其就系爭房地對被告有借名登記物返還請求權存在
      ，因不符確認之訴之要件，自無從准許。
（二）按將來給付之訴，以債權已確定存在，僅請求權尚未到期
      ，因到期有不履行之虞，為其要件（最高法院86年度台上
      字第1385號判決意旨參照）。系爭房地目前遭本院111年4
      月22日中院平111司執全申字第191號函辦理假扣押查封登
      記，債權人為臺灣企銀，債務人為被告，限制範圍為全部
      等情，有系爭土地及房屋之登記謄本在卷可憑（見本院卷
      第95-97頁）。又臺灣企銀已對被告及第三人提起給付借
      款之本案訴訟（本院111年度訴字第3009號），臺灣企銀
      若獲勝訴判決並持以對系爭房地聲請強制執行，且原告未
      於執行程序終結前對執行債權人提起第三人異議之訴並獲
      勝訴判決以撤銷該執行程序，則系爭房地所有權仍有可能
      因拍定而移轉與第三人（拍定人），屆時被告即無從以所
      有人之身分將系爭房地應有部分各2分之1移轉登記與原告
      。換言之，原告將來之借名登記物返還請求權，可能因被
      告之債權人之本案訴訟或強制執行之結果，或原告是否另
      外提起第三人異議之訴及該訴訟結果等，而影響其存在，
      並非確定之債權。是原告請求被告應於系爭查封登記塗銷
      後，將所有權應有部分2分之1移轉登記與原告陳思羚，應
      有部分2分之1移轉登記與原告陳家螢，因不符將來給付之
      訴之要件，亦無從准許。
四、綜上所述，原告請求確認對被告就系爭房地有借名登記物返
    還請求權存在，及請求被告應於系爭查封登記塗銷後，將系
    爭房地所有權應有部分2分之1移轉登記與原告陳思羚，應有
    部分2分之1移轉登記與原陳家螢，均為無理由，應予駁回。
五、本件事證已臻明確，兩造其餘訴訟資料及攻擊防禦方法，經
    本院審酌後，認與判決結果尚不生影響，無逐一論述之必要
    ，附此敘明。　　
六、訴訟費用負擔之依據：民事訴訟法第78條、第85條第1 項前
    段。
中　　華　　民　　國　　111 　年　　11　　月　　30　　日
                  民事第三庭    法  官  陳宗賢
正本係照原本作成。
如對本判決上訴，須於判決送達後20日內向本院提出上訴狀。如
委任律師提起上訴者，應一併繳納上訴審裁判費。
中　　華　　民　　國　　111 　年　　11　　月　　30　　日
                                書記官  林玉門


附表：
一、臺中市○○區○○○段000000地號土地，原告2人之應有部分各2
    分之1。
二、臺中市○○區○○○段000○號建物（門牌號碼臺中市○○區○○路0段
    000巷00號），原告2人之應有部分各2分之1。